【裁判字號】    98,上易,139
【裁判日期】    981028
【裁判案由】    竊盜等
【裁判全文】
臺灣高等法院花蓮分院刑事判決         98年度上易字第139號
上  訴  人
即  被  告  丙○○
                    樓
選任辯護人  余道明律師
上列上訴人因竊盜等案件，不服臺灣花蓮地方法院98年度訴字第
135號中華民國98年7月7日第一審判決（起訴案號：臺灣花蓮地
方法院檢察署98年度偵字第610號），提起上訴，本院判決如下
：
    主  文
原判決撤銷。
丙○○犯強制罪，處有期徒刑參月，如易科罰金，以新臺幣壹仟
元折算壹日。
    事  實
一、丙○○與甲○○原係男女朋友關係，嗣因故分手，丙○○為
    圖挽回其等之感情，於民國97年2月23日凌晨3時30分許，跟
    蹤甲○○至花蓮縣花蓮市○○路與博愛路口時，在該路口與
    甲○○發生口角及互毆傷害之情事（丙○○所犯傷害部分，
    業經臺灣花蓮地方法院判處拘役20日，緩刑2年確定），丙○○並於甲○○欲騎機車離開現場時，為阻止其騎機車離去
    ，竟基於妨害甲○○使用機車之權利，強行奪下甲○○右手
    持有其所有車牌號碼POX–571號機車鑰匙，甲○○因無機車
    鑰匙，故將機車停放該處。嗣丙○○、甲○○二人隨即至鄰
    近之花蓮縣警察局花蓮分局軒轅派出所報警處理，丙○○於
    同日9時10分許經警製作調查筆錄完畢離開派出所後，竟接
    續前開妨害甲○○使用機車之犯意，於同日10時許，回到上
    開甲○○停放機車處，以其先前強行取走之機車鑰匙發動甲○○所有之機車，得手後，騎至花蓮縣花蓮市○○街71號前
    （即和風汽車旅館旁）停放，並將機車鑰匙置於機車前方置
    物箱內而離去。嗣甲○○於同日10時許找鎖匠返回該處欲開
    鎖時，發現機車已經不見，乃報警處理，經警與丙○○在電
    話中聯繫後，得知機車放在上開地點而於同年月24日尋獲，
    始知上情。
二、案經甲○○訴由花蓮縣警察局花蓮分局報告臺灣花蓮地方法
    院檢察署檢察官偵查起訴。
    理  由
壹、證據能力部分：按被告以外之人於審判外之言詞或書面陳述
    ，除法律有規定者外，不得作為證據。又被告以外之人於審
    判外之陳述，經當事人於審判程序同意作為證據，法院審酌
    該言詞陳述或書面陳述作成時之情況，認為適當者，亦得為
    證據。當事人、代理人或辯護人於法院調查證據時，知有第
    159條第1項不得為證據之情形，而未於言詞辯論終結前聲明
    異議者，視為有前項之同意，刑事訴訟法第159條第1項及第
    159條之5分別定有明文。查被告及其辯護人於本院準備程序
    中對於證人即被害人甲○○於警、偵訊時之供述及證人何旭
    光、林忠信於偵訊時證述之證據能力，表示均無意見，且迄
    於本案言詞辯論終結前亦未聲明異議，本院審酌其等之證述
    並無證明力明顯過低之瑕疵，參諸上開規定，前揭證人於警
    、偵訊時之證述，均具有證據能力。
貳、實體有罪部分：
一、訊據被告矢口否認有何公訴人所指之犯行，辯稱；伊當天早
    上10時許和同事丁○○在花蓮縣花蓮市○○○○街40號 2樓
    住處睡覺，不可能騎走被害人的機車，且伊當天也有騎機車
    ，伊與被害人發生爭執及拉扯時，在爭執中機車鑰匙可能飛
    掉了，事後警察有打電話找伊，但伊並沒有對警察說機車放
    在何處，如果伊有騎走機車，大可否認之，何須於電話中承
    認，作筆錄時又否認？且告訴人與警員林忠信、何旭光之證
    詞就報案日期、查獲日期明顯出入，令人質疑是否確為被告
    說出地點或警方或告訴人自行尋獲機車云云，經查：
  (一)上揭事實，業據證人即被害人甲○○分別於於警、偵訊時指
    稱：「（妳如何得知是妳前男友偷竊？）約於97年2月23 日
    上午3時30分許，在花蓮市○○路○○街口，我騎乘重機車
    號POX–571號，前男友（即丙○○）跟蹤我並將我攔下，因
    前男友不讓我離開，便發生拉扯，並將我的重機車鑰匙從我
    右手拿走，於同日上午9時許再回到上述地點時確認機車還
    在，我就離開找鎖匠前往上述地點開鎖時，該部機車不見，
    後來打電話給前男友時，前男友在電話中對我坦承該部機車
    是他牽走的」、「丙○○從我原本的公司就一直跟蹤我，在
    該路口我們發生爭吵，我當時騎POX–5 71號機車，他想要
    傷害我，並拿他自己的機車大鎖要鎖我的車，但我們有拉扯
    ，所以沒有鎖住我的車。之後他就從我的手中搶走我的機車
    鑰匙……」、「我去找開鎖，在10點多回到現場時就發現機
    車不見了」等語（見警卷第4頁、偵查卷第28頁、第29頁）
    明確，並有贓物認領保管單1紙、現場照片5張等附卷可稽；
    又系爭機車為被害人甲○○向證人鍾易修購買，尚未向監理
    站辦理車籍登記等情，亦據證人鍾易修於警詢時證述明確，
    堪信屬實。
  (二)又被害人所有之機車係證人即花蓮縣警察局花蓮分局警員林
    忠信依據被害人提供被告之行動電話號碼，打電話與被告聯
    繫後，被告在電話中告知系爭機車停放在花蓮縣花蓮市○○
    街71號前而尋獲等情，業據證人林忠信於檢察官偵訊及原審
    審理時到庭證稱無誤，被告雖以仍前揭情詞置辯，然若非被
    告告知證人林忠信系爭機車停放之位置，證人林忠信如何能
    在次日即97年2月24日下午即尋獲上開機車，此亦據證人林
    忠信於偵訊時證稱：如果不是被告說車子在那裡，我們也不
    可能這麼快就找到車子等語（見偵查卷第14頁）可參，況被
    告並不否認警員曾經打過電話給伊，是證人林忠信之上開證
    述，應堪採信，被告否認在電話中告知警員機車停放之位置
    云云，不足為採。則綜以被告知悉上開機車停放何處，又係
    於與被害人發生爭執中從被害人手中搶走機車鑰匙，且機車
    於被告與被害人發生爭執不久即不見等情，足認被告確有取
    走機車鑰匙並騎走機車之事證明確，已堪認定。
  (三)至於被害人甲○○於97年3月14日警詢筆錄中雖稱係於97年2
    月25日報案、2月26日尋獲云云，惟據證人林忠信證稱：（
    問：為何報案日期是97年2月25日？）因為甲○○跟我們講
    之後，我們有懷疑，查證之後我們才正式作報案紀錄等語（
    見原審卷第35頁），足見甲○○上開警詢筆錄是因警方記載
    之報案日期為97年2月25日故於筆錄中稱是該日報案、翌日
    尋獲，且甲○○與被告在97年2月23日凌晨發生口角傷害後
    ，即至派出所報案，於同日上午製作筆錄完畢後離去，業據
    本院調閱臺灣花蓮地方法院97年度花簡字第646號傷害案卷
    查核無訛，則甲○○於製作筆錄完畢後回到停放機車現場隨
    即發現機車不見而報案之時間應是97年2月23日上午，於翌
    日即2月24日尋獲，堪以認定，殊難因上開筆錄記載之報案
    及尋獲日期有誤即認被害人甲○○或證人林忠信等人之證詞
    不實，被告此部分之辯解尚不足為有利被告之認定。
  (四)綜上，被告以強取被害人所有機車鑰匙之方式，妨害被害人
    使用機車之權利，嗣又接續前開犯意，以取走之機車鑰匙騎
    走機車，其上開犯行之事證明確，均應依法論科。
三、核被告所為，係犯刑法第304條第1項之強制罪。又被告先強
    行取走被害人之機車鑰匙，嗣又以機車鑰匙發動機車騎走，
    時間密接，地點相同，侵害同一法益，各行為之獨立性極為
    薄弱，在刑法評價上，以視為數個舉動之接續施行，合為包
    括之一行為予以評價，較為合理，應認為接續犯。至公訴人
    雖認被告係涉犯刑法第325條第1項搶奪罪，惟按刑法第325
    條第1項之搶奪罪，須以意圖自己或第三人不法所有為構成
    要件，此項犯意，與強制罪係出於妨害人行使權利之意思，
    有所區別，而本件被告與被害人原係男友朋友關係，當時二
    人在上開路口發生爭執，被害人欲騎系爭機車離去，被告不
    想讓被害人騎機車離走，乃動手強取被害人手上的機車鑰匙
    等情，業據被害人於警、偵訊時證稱明確，實難認被告對該
    機車有為自己不法所有之意圖，應認被告強取被害人之機車
    鑰匙係出於妨害被害人騎機車之意思，至被告於同日10時許
    趁被害人不在場之際，以該機車鑰匙發動系爭機車並騎走，
    參酌被告於警員詢問機車所在時，即向警員供出機車位置，
    並無意隱瞞機車為其騎走之事實；且其將機車鑰匙放在機車
    置物箱等情，亦無明顯將機車據為自己支配之意，是檢察官
    起訴法條容有未洽，因起訴之社會事實同一，爰變更起訴法
    條。原審認事用法固非無見，惟原審認被告騎走被害人機車
    時，距離其取走被害人機車鑰匙時已有6時30分，因認被告
    係另行起意竊取機車，然查，被告於警員以電話詢問時即向
    警員坦承是其騎走機車並告知停放地點一節，已如前述，如
    被告有意竊取機車將之據為己有，在警方尚未人贓俱獲之前
    ，似無立即承認之理，且參酌被告與被害人間原為男女朋友
    、被告跟蹤被害人並取走被害人機車鑰匙、發生口角之過程
    及一同到警局等過程，被告應是為妨害被害人騎乘機車或再
    與之聯繫，藉機再與被害人接觸，故接續先前之強制犯意而
    為騎走機車，況且被告主觀上並無將機車據為己有之意，亦
    經敘述如前，則依上情綜合判斷，尚難認被告有不法所有之
    意圖，原判決認被告此部分另犯竊盜罪，尚有未洽。被告上
    訴否認犯行，固無足取，惟原判決既有上開瑕疵可指，即無
    可維持，應予撤銷改判。爰審酌被告之素行尚佳，有臺灣高
    等法院被告前案紀錄表附卷可稽，其大學畢業之學歷，其犯
    罪之動機單純，目的為挽回女朋友之感情而生爭執，手段非
    屬嚴重，且機車已由被害人領回，損失不大，暨其犯罪後否
    認犯行之態度等一切情狀，量處如主文所示之刑及諭知易科
    罰金之折算標準，以示儆懲。
四、至被告於原審雖聲請傳喚證人丁○○，欲證明當日10時許與
    證人丁○○一起睡覺，並無偷竊系爭機車云云，然被告迄於
    本院審理期日前均未能提出證人丁○○之詳細年籍及住居所
    ，致無法傳喚到庭，且本件事證已臻明確，故此部分尚無調
    查之必要，併此敘明。
據上論斷，應依刑事訴訟法第369條第1項前段、第364條、第299
條第1項前段、第300條，刑法第304條第1項、第41條第1項前段
，刑法施行法第1條之1，判決如主文。
本案經檢察官乙○○到庭執行職務。
中    華    民    國    98    年    10   月    28   日
                  刑事庭審判長法  官 何方興
                              法  官 賴淳良
                              法  官 林碧玲
以上正本證明與原本無異。
本件被告不得上訴。
檢察官如就本判決變更起訴法條部分不服，應於判決送達後10日
內，向本院提出上訴狀。其未敘述理由者，並應於提出上訴狀後
10日內本院補提理由狀（均須附繕本）。
告訴人或被害人如對於本判決不服者，應具備理由請求檢察官上
訴，其上訴期間之計算係以檢察官收受判決正本之日期為準。
中    華    民    國    98    年    10    月    28    日
                              書記官  李閔華
附錄本判決論罪之法律條文：
中華民國刑法第304條：
以強暴、脅迫使人行無義務之事或妨害人行使權利者，處 3年以
下有期徒刑、拘役或3百元以下罰金。
前項之未遂犯罰之。


司法院資訊處製作；財團法人民間司法改革基金會備份。
